【裁判字號】    95,訴緝,39
【裁判日期】    950829
【裁判案由】    偽造文書等
【裁判全文】
臺灣新竹地方法院刑事判決              95年度訴緝字第39號
公  訴  人  臺灣新竹地方法院檢察署檢察官
被      告  丁○○
上列被告因詐欺等案件，經檢察官提起公訴（八十二年度偵字第
七七一八號），本院判決如下：
    主  文
本件免訴。
    理  由
一、公訴意旨略稱：被告丁○○意圖為自己不法之所有，並基於
    概括之犯意，連續於（一）民國八十一年二月間，在新竹市
    向害人乙○○、石雅婷佯稱伊本人將自任會首，招募每會新
    臺幣（下同）五千元、會員共計二十一會次之民間互助會，
    致被害人乙○○、石雅婷等人陷於錯誤而參加其互助會，詎
    被告丁○○於被害人乙○○等人加入上開互助會後，隨即以
    被害人乙○○、石雅婷名義冒標會款，且仍陸續向被害人乙○○等收取會款，共計詐得會款六十餘萬元。（二）八十二
    年三、四月間，在新竹市向被害人即其前夫甲○○謊稱伊本
    人急須現金週轉，請被害人甲○○簽發面額共計二百餘萬元
    之支票先供伊調用，他日再將前開借款存入被害人甲○○帳
    戶內，致使被害人甲○○陷於錯誤，而交付面額二百萬元之
    支票予被告丁○○，被告丁○○取得前揭支向他人調現後，
    竟未依約將借款存入被害人甲○○帳戶內，至此被害人甲○○始知受騙。（三）八十二年四月間，在新竹市復向被害人
    丙○○謊稱伊本人急須現金週，請被害人丙○○暫借二十萬
    元，一個月內償還，致使被害人丙○○陷於錯誤，而交付二
    十萬元予被告丁○○，被告丁○○取得前揭借款後隨逃逸。
    （四）八十二年間，先向不法集團以每張三千元或一萬元之
    價格，購得人頭支票乙批，同年四月下旬，利用被害人甲○○前寄放在伊處之印章，在前開二張面額分別為十三萬元零
    八百元、十五萬一千八百元之支票背面偽造被害人甲○○之
    背書，足以生損害於被害人甲○○本人之利益，並持往新竹
    市○○街八號，向被害人乙○○佯稱係被害人甲○○之客票
    ，願向被害人乙○○調現云云，致被害人乙○○陷於錯誤而
    允以現金調現，經被害人乙○○向銀行提示而遭退票。（五
    ）八十二年六月間，被告丁○○與被告倪江量共同意圖為自
    己不法之所有，由被告丁○○提供上開人支票面額分別為九
    萬六千元、十九萬二千七百元之支票二張，交予被告倪江量
    持往被害人乙○○住所，向乙○○佯稱該二張支票係伊先生
    工地工程款，因急需發放工人工資，願向被害人乙○○調現
    ，並以其中部分一萬三千六百五十六元、三萬二千七百七十
    元繳納其夫及其子保險金云云，致被害人乙○○陷於錯誤而
    允以現金調現，扣除前揭保險金後，將餘額交予倪江量，前
    揭二張支票經被害人乙○○向銀行提示竟遭退票，至此被害
    人乙○○姓知受騙；因認被告丁○○涉有刑法第二百十六條
    、二百十條之行使偽造私文書及刑法第三百三十九條第一項
    之詐欺取財罪嫌云云。
二、按案件時效已完成者，應諭知免訴之判決，並得不經言詞辯
    論為之，刑事訴訟法第三百零二條第二款、第三百零七條分
    別定有明文。又行為後法律有變更者，適用行為時之法律，
    但行為後之法律有利於行為人者，適用最有利於行為人之法
    律，為九十五年七月一日修正施行之刑法第二條第一項所明
    定。經查，修正後刑法第八十條第一項，及修正前刑法第八
    十條第一項關於「追訴權時效期間」之規定不同，修正後刑
    法所定時效期間較長，表示行為人被追訴之期限較久，以本
    案而言，被告丁○○所涉犯之刑法第二百十六條、第二百十
    條之行使偽造私文書及刑法第三百三十九條第一項之詐欺取
    財罪嫌，其最重本刑均為五年，依修正前刑法第八十條第一
    項第二款之規定，其追訴權時效期間，為十年；若依修正後
    刑法第八十條第一項第二款之規定，其追訴權時效期間，則
    為二十年，自屬對行為人不利，比較結果自以修正前刑法第
    八十條第一項之規定較有利於行為人，本件關於追效權時效
    ，自應適用修正前刑法第八十條之規定。則關於追訴權時效
    之停止進行，及其期間、計算，亦應一體適用修正前刑法第
    八十三條之規定。
三、復查，本件被告丁○○被訴於八十二年六月十五日間最後一
    次涉犯刑法第二百十六條、第二百十條之行使偽造私文書罪
    、第三百三十九條第一項之詐欺取財罪等罪嫌，嗣因被告丁○○經合法傳喚、拘提，無正當理由仍未到庭，且無在監在
    押，經本院認已逃亡，於八十三年二月一日發布通緝，致審
    判之程序不能繼續；然其所觸犯之上開罪嫌，依修正前刑法
    第八十條第一項第二款之規定，其追訴權時效均為十年；另
    依同法第八十三條第一項、第三項規定及參照司法院二十九
    年院字第一九六三號解釋，本案追訴權之時效期間均應加計
    因通緝而停止之二年六月期間，共計為十二年六月；惟自公
    訴人於八十二年九月二日開始偵查，迄至本院於八十三年二
    月一日發布通緝日間之四個月又三十天，依司法院大法官釋
    字第一三八號解釋及最高法院八十二年九月二十一日八二年
    度第十次刑事庭會議決議，此時追訴權既無不行使之情形，
    自不生時效進行之問題，是本件追訴權之時效應於九十五年
    五月十五日已完成（原通緝書誤載本件追訴權之時效於九十
    五年七月二十八日完成）。揆諸前揭之說明，爰不經言詞辯
    論，逕為免訴判決之諭知。
四、據上論斷，應依刑事訴訟法第三百零二條第二款、第三百零
    七條，判決如主文。
中    華    民    國  九十五  年    八    月  二十九  日
                  臺灣新竹地方法院刑事第四庭
                                審判長法  官  林秋宜
                                      法  官  馮俊郎
                                      法  官  劉兆菊
以上正本證明與原本無異。
如不服本判決，應於判決送達後十日內向本院提出上訴狀 (應附
繕本)，上訴於臺灣高等法院。
中    華    民    國  九十五  年    八    月  二十九  日
                                      書記官  龔紀亞


司法院資訊處製作；財團法人民間司法改革基金會備份。
